【裁判字號】    99,台上,97
【裁判日期】    990107
【裁判案由】    違反毒品危害防制條例
【裁判全文】
最高法院刑事判決                九十九年度台上字第九七號
上  訴  人  甲○○
            乙○○
上  一  人
選任辯護人  李振林律師
上列上訴人等因違反毒品危害防制條例案件，不服台灣高等法院
中華民國九十八年十月二十二日第二審判決（九十八年度上訴字
第三０五一號，起訴案號：台灣士林地方法院檢察署九十八年度
偵字第一六０七、一七五八號），提起上訴，本院判決如下：
    主  文
上訴駁回。
    理  由
按刑事訴訟法第三百七十七條規定，上訴於第三審法院，非以判
決違背法令為理由，不得為之。是提起第三審上訴，應以原判決
違背法令為理由，係屬法定要件。如果上訴理由書狀並未依據卷
內訴訟資料，具體指摘原判決不適用何種法則或如何適用不當，
或所指摘原判決違法情事，顯與法律規定得為第三審上訴理由之
違法情形，不相適合時，均應認其上訴為違背法律上之程式，予
以駁回。本件上訴人甲○○上訴意旨略謂：(一)、甲○○雖自白確
有販賣第一級毒品之犯行，但此項自白尚不足憑為認定犯罪之唯
一證據，原審未就犯罪之時間、次數、數量及價差等詳情予以調
查，並說明認定之理由，遽行判決，實有法則適用不當、證據調
查未盡及判決理由欠備之違誤。(二)、原判決僅記載各被告以外之
人於審判外之言詞或書面陳述，經於審判程序提示，被告及其辯
護人咸對證據能力表示無意見，且未聲明異議，「本院審酌相關
言詞陳述或書面陳述作成時之情況，認為適當，……均得援為本
案證據」，卻未就其如何認為適當詳加說明，非無判決不備理由
之違失。另上訴人乙○○上訴意旨略謂：(一)、乙○○祇有國小畢
業學歷，智識淺薄，於偵辦人員提示證物情形下，不知事情嚴重
，逕為不利之自白。其實，乙○○乃單純寄宿在甲○○住處，基
於日常生活習慣，遇有來訪客人，代為開門而已，並未自甲○○
販賣毒品中獲得任何好處。甲○○在偵查中已供明乙○○確未參
與販賣毒品之行為，原判決就此有利於乙○○之證據不加採納，
復不說明理由，自有判決理由不備之違誤。(二)、甲○○前後六次
販賣海洛因，雖均由乙○○替買方開門，但皆係甲○○親自確認
來人身分，甚且直接電話聯繫，原審認定前五次乙○○構成幫助
販賣第一級毒品罪，卻以第六次因有轉交毒品及收取價款情形，
論以共同販賣第一級毒品罪。然則該第六次實屬突發狀況，根本
缺乏共同販賣之意思聯絡，原判決既未說明其如何認定犯意聯絡
之內涵與方法，當同有判決理由欠備之違法。(三)、乙○○已坦承
犯行，深具悔意，態度良好，毒品交易數量總共僅０．六克，原
判決維持第一審所定之執行刑有期徒刑十四年，猶嫌過重，請再
予酌減各云云。惟查：證據之取捨、證明力之判斷及事實之認定
，係屬事實審法院自由裁量判斷之職權，此項職權之行使，倘不
違背客觀存在之經驗法則或論理法則，即無違法可指，觀諸刑事
訴訟法第一百五十五條第一項規定甚明，自無許當事人任憑主觀
意見，妄指為違法，而資為上訴第三審之適法理由。又同法第三
百七十九條第十款所稱應於審判期日調查之證據，係指與待證事
實有重要關係，在客觀上認為有調查之必要性，並有調查之可能
性，為認定事實、適用法律之基礎者而言。倘事實業臻明確，自
毋庸為無益之調查，亦無所謂未盡證據調查職責之違法情形存在
。本件原判決主要係依憑甲○○在原審坦承全部犯罪；乙○○坦
承幫助販賣第一級毒品各等語之自白；買毒之鄭卿伸、林書櫻之
證言；鄭、林二人以行動電話及公用電話聯繫向甲○○洽購毒品
之通聯紀錄、中華電信資料查詢單、現場暨公用電話編號照片；
扣案之白粉十一包；白粉經鑑定為第一級毒品海洛因之鑑定書；
甲○○販賣毒品用之行動電話；毒品分裝袋五六四只等證據資料
，乃認定甲○○、乙○○有如原判決事實欄（含附表一、二）所
載之犯行，因而維持第一審論甲○○販賣第一級毒品五罪、共同
販賣第一級毒品一罪及轉讓第一級毒品十罪、轉讓禁藥二罪（販
賣＜含共同＞第一級毒品部分依刑法第五十九條減輕其刑，六罪
各處有期徒刑十七年；轉讓部分十二罪各處有期徒刑三月。合併
應執行有期徒刑二十二年）；論乙○○幫助販賣第一級毒品五罪
與共同販賣第一級毒品一罪（均累犯，法定刑死刑、無期徒刑依
法不得加重，但仍依其他規定遞予減輕其刑，前五罪各處有期徒
刑四年，最後一罪處有期徒刑九年。合併應執行有期徒刑十四年
）之判決，駁回柯、林二人及檢察官對乙○○不利之第二審上訴
。對於乙○○矢口否認有共同販賣第一級毒品犯意，所為雖有代
交毒品、代收價金之情，仍純無共同販售之意思聯絡，應屬幫助
販賣之作為云云之辯解，則以上情既屬販賣之構成要件以內之行
為，縱出於幫助之意，尚無解於共同正犯之成立，所辯即無足採
。復敘明毒品因可任意分裝或增減分量（純度），且每次買賣之
價量，亦隨時依雙方關係之深淺、當時之資力、需求程度及對行
情之認知等因素，機動調整，因之販賣之利得，除經坦承犯行，
或帳冊價量均記載明確外，委難察得實情，是縱未確切查得販賣
賺取之實際差價，但除別有事證，足認係按同一價格轉讓，確無
牟利意圖之情形外，尚難執此認非法販賣之事證有所不足，致知
過坦承者難辭重典，飾詞否認者反得逞僥倖，而失情理之平；況
毒品之價格不低，取得不易，凡為販賣之不法勾當者，苟無利可
圖，應無甘冒被查緝法辦重刑之危險，平白無端義務轉讓之理，
是甲○○販入毒品之價格必較售出之價格低廉，而有從中賺取買
賣差價牟利之意圖及事實。所為之事實認定及得心證理由，俱有
卷內各證據資料可稽，自形式上觀察，並不違背經驗法則或論理
法則，且事實堪屬明確。甲○○、乙○○之上訴意旨，均置原判
決已明白論斷之事項於不顧，就屬原審採證認事職權之適法行使
，任意指摘為違法，尚難認為適法之第三審上訴理由。原判決縱
未特別就上揭證人在審判外之陳述，因經上訴人等及其辯護人同
意具有證據能力，法院如何認為適當而得賦予適格一節，予以說
明，而有微疵，但除去此部分，既仍應為相同之認定，即於判決
本旨不生影響，參照刑事訴訟法第三百八十條規定意旨，尚無許
憑為合法上訴第三審之理由。依上說明，應認其等上訴均違背法
律上之程式，予以駁回。
據上論結，應依刑事訴訟法第三百九十五條前段，判決如主文。
中    華    民    國  九十九  年    一    月    七    日
                      最高法院刑事第十庭
                          審判長法官  花  滿  堂
                                法官  黃  正  興
                                法官  陳  東  誥
                                法官  林  錦  芳
                                法官  洪  昌  宏
      本件正本證明與原本無異
                                      書  記  官
中    華    民    國  九十九  年    一    月   十一   日
                                                      V

司法院資訊處製作；財團法人民間司法改革基金會備份。
